【裁判字號】    97,簡上,1248
【裁判日期】    971128
【裁判案由】    詐欺
【裁判全文】
臺灣板橋地方法院刑事判決            97年度簡上字第1248號
上  訴  人
即  被  告  丙○○原名蘇筱瑛.
上列上訴人即被告因詐欺案件，不服本院97年度簡字第7052號，
中華民國97年8 月29日第一審判決（聲請簡易判決處刑書：臺灣
板橋地方法院檢察署97年度偵字第10912 號）提起上訴，本院第
二審合議庭判決如下：
    主      文
上訴駁回。
丙○○緩刑貳年，緩刑期間付保護管束，並應向財團法人創世社
會福利基金會提供肆拾小時之義務勞務。
    事實及理由
一、按被告以外之人於審判外之陳述，雖不符前4 條之規定，而
    經當事人於審判程序同意作為證據，法院審酌該言詞陳述或
    書面陳述作成時之情況，認為適當者，亦得為證據，刑事訴
    訟法第159 條之5 定有明文；故當事人如放棄對原供述人之
    反對詰問權，於審判程序表示同意該等傳聞證據可作為證據
    ，除法院認該傳聞證據欠缺適當性外，自可承認其證據能力
    。經查，關於本案屬於審判外陳述之傳聞證據，公訴人、被
    告丙○○於審判程序均同意作為證據，且經本院審酌該證據
    作成情況均無不適當之情形，是依上開規定，認得作為本案
    證據。
二、經本院審理結果，認原審判決之認事、用法、量刑均無不當
    ，應予維持，並引用附件第一審刑事簡易判決書（含聲請簡
    易判決處刑書）關於事實、證據及理由之記載。
三、被告坦承犯行，惟以原審量刑過重為由，具狀提起上訴。然
    ：被告提供帳戶存摺、密碼、提款卡等物予不詳之詐騙集團
    使用，幫助其遂行詐騙行為，使社會大眾受害，破壞國內金
    融秩序嚴重，且造成日後犯罪追訴之困難，及此類案件層出
    不窮；況此類利用他人帳戶而行詐騙之犯罪已存在多年，被
    告當可明確預見其提供他人帳戶將導致前揭犯罪結果，卻仍
    為本案犯行，足見其惡性。而原審判決已詳加審認上訴人本
    案犯罪情狀，並於法定刑度範圍內量刑，其量刑並無不妥；
    雖被告嗣於本院審理中坦承犯行，並與告訴人乙○○達成和
    解（見本院卷第22頁），然接受被告提供帳戶之不詳詐騙集
    團尚未因此遭受刑事追訴，故被告坦承犯行並未有益於犯罪
    之訴追及犯罪之發生，本院因認無以改量處較輕之刑。從而
    ，被告對原審判決提起上訴，而於本院坦承犯行及與告訴人
    和解，請求量以較輕之刑，並無理由，應予駁回。
四、然被告未曾因故意犯罪而受有期徒刑以上刑之宣告，有臺灣
    高等法院被告前案紀錄表1 份在卷可憑，係年輕識淺一時失
    慮而為本案犯行，又終能坦承犯行，並已當庭與告訴人乙○
    ○達成和解，賠償所受損害並獲其原諒（見本院卷第22頁）
    ，足見其悔意，信其經此偵審程序，應知所警惕，諒無再犯
    之虞，本院因認本案對被告所處之刑，以暫不執行為當，爰
    依刑法第74條第1 項第1 款之規定予以宣告緩刑2 年，並付
    保護管束，保護管束期間應向財團法人創世社會福利基金會
    提供40小時之義務勞務，以啟自新。
五、據上論斷，應依刑事訴訟法第455 條之1 第3 項、第368 條
    、第373 條，刑法第74條第1 項第1 款、第2 項第5 款、第
    93條第1 項第2 款，判決如主文。
本案經檢察官彭聖斐到庭執行職務。
中    華    民    國    97    年    11    月    28    日
                  刑事第十一庭  審判長法  官  彭全曄
                                      法  官  陳正昇
                                      法  官  洪珮婷
以上正本證明與原本無異。
不得上訴。
                                      書記官  陳永訓
中    華    民    國    97    年    11    月    28    日
────────────────────────────
附件：
臺灣板橋地方法院刑事簡易判決          97年度簡字第7052號
聲  請  人  臺灣板橋地方法院檢察署檢察官
被      告  丙○○  （原名蘇筱瑛）
                    女  19歲（民國○○年○○月○○日生）
                    國民身分證統一編號：Ｚ000000000號
                    住臺北縣樹林市○○街125巷17號
上列被告因詐欺案件，經檢察官聲請以簡易判決處刑（97年度偵
字第10912 號），本院判決如下：
    主      文
丙○○幫助意圖為自己不法之所有，以詐術使人將本人之物交付
，處有期徒刑參月，如易科罰金，以新臺幣壹仟元折算壹日。
    事實及理由
一、本件犯罪事實、證據及應適用之法條，除檢察官聲請簡易判
    決處刑書之犯罪事實欄應更正被告之犯罪時間係民國97 年1
    月18日（即被告最後一次提款之日期）至97年1 月19日下午
    16時許（即被害人乙○○接獲詐欺集團成員之電話之時間）
    之間某時許（檢察官聲請簡易判決處刑書僅略載為97年1 月
    19日前之某日），及第1 段第14行：「致乙○○信以為真陷
    於錯誤，依指示於同日下午5 時許在ATM 自動櫃員機轉帳匯
    款10,123元之款項至上開丙○○之帳戶後」應補充為：「致
    乙○○信以為真陷於錯誤，依詐騙集團成員指示於同日下午
    5 時許，至桃園市○○路桃園郵政總局ATM 自動櫃員機轉帳
    匯款10,123元之款項至上開丙○○之帳戶後」外，餘均引用
    如附件檢察官聲請簡易判決處刑書之記載。
二、爰審酌被告提供其帳戶資料供他人詐欺取財，助長詐騙財產
    犯罪之風氣，增加被害人尋求救濟之困難，並擾亂金融交易
    往來秩序，危害社會正常交易安全，兼衡被告犯罪之動機、
    目的、手段、智識程度、被害人損失之金額及其犯後否認犯
    行之態度等一切情狀，量處如主文所示之刑，並諭知易科罰
    金之折算標準。
三、依刑事訴訟法第449 條第1 項前段、第3 項、第454 條第2
    項，刑法第30條第1 項前段、第2 項、第339 條第1 項、第
    41條第1 項前段，刑法施行法第1 條之1 第1 項、第2 項前
    段，逕以簡易判決處刑如主文。
四、如不服本判決，得自收受送達之翌日起10日內向本院提出上
    訴狀，上訴於本院第二審合議庭（須附繕本）。
中    華    民    國    97    年    8     月    29    日
                  刑事第四庭    法  官  樊季康
上列正本證明與原本無異。
                                書記官  陳秀慧
中    華    民    國    97    年    9     月    1     日
臺灣板橋地方法院檢察署檢察官聲請簡易判決處刑書
                                     97年度偵字第10912號
    被      告  丙○○ （原名蘇筱瑛）
                        女  19歲（民國○○年○○月○○日生）
                        住臺北縣樹林市○○街125巷17號
                        國民身分證統一編號：Ｚ000000000號
上列被告因詐欺案件，業經偵查終結，認為宜聲請以簡易判決處
刑，茲將犯罪事實及證據並所犯法條分敘如下：
        犯罪事實
一、丙○○明知於金融機構開立存款帳戶並無積極資格之限制，
    而蒐集人頭帳戶用以犯罪之社會現象則層出不窮，是若將金
    融機構帳戶存摺、金融卡及密碼交付他人使用，可能因此供
    不法詐騙集團份子用以詐使他人匯入款項後，再加以提領運
    用，而能預見可能因此幫助他人從事詐欺取財犯罪，竟仍基
    於幫助他人詐欺取財之未必故意，於民國97年1 月19日前之
    某日，在不詳地點，將其於華泰商業銀行新莊分行所申請開
    立帳號為0000000000000 號帳戶之存摺、提款卡（含提款密
    碼）等物，提供予真實姓名、年籍不詳之成年人，供該所屬
    詐欺集團使用。該詐欺集團成員即基於意圖為自己不法所有
    之犯意聯絡，由其中某不詳成員於97年1月19日下午4時許，
    撥打電話予乙○○，佯稱其前在網路上購物，誤於轉帳時設
    定為分期付款，若未依指示為相關變更，將每月遭自動扣款
    新臺幣（下同） 300元云云，致乙○○信以為真陷於錯誤，
    依指示於同日下午5時許在ATM自動櫃員機轉帳匯款10,123元
    之款項至上開丙○○之帳戶後，旋為該詐欺集團成員提領殆
    盡。嗣乙○○發覺受騙，因而報警處理，經警方循線通知丙
    ○○到案說明後，偵悉上情。
二、案經臺北縣政府警察局新莊分局報告偵辦。
        證據並所犯法條
一、訊據被告丙○○於警詢及偵查中固坦承上開華泰商業銀行帳
    戶為其所申請之事實，惟矢口否認有何將上開帳戶交付或出
    售予他人使用以幫助他人為詐欺犯罪之犯行，辯稱：伊之上
    開帳戶存摺、提款卡等物，係於97年間某日領完錢後在路上
    掉了，伊是於銀行通知才知道存摺不見，且伊將提款卡密碼
    寫在提款卡封套上云云。經查：
（一）被害人乙○○因詐欺集團成員施用詐術致陷於錯誤，而於
      97年1 月19日匯款至被告上開帳戶乙節，業經被害人於警
      詢及偵查中指述綦詳，並有被害人提供匯款至被告帳戶之
      自動櫃員機儲戶交易明細表、被告上開帳戶之客戶對帳單
      、受理詐騙帳戶通報警示簡便格式表及內政部警政署詐騙
      案件紀錄表各1 份在卷可稽。足徵被告之上開帳戶確遭犯
      罪集團假借設定錯誤致將遭自動扣款之名義，詐騙被害人
      將金錢匯入使用。
（二）被告另稱其於97年 1月間曾提領該帳戶內之1000元，用以
      繳納電話費，此後即未再使用該帳戶等語。依華泰商業銀
      行新莊分行客戶對帳單所載，上開帳戶於97年 1月19日之
      前，僅於同年 1月18日有1交易紀錄，且於1月18日當天經
      以提款卡提領 1,000元後，該帳戶餘款僅48元，而被害人
      旋即於翌（19）日遭詐騙而匯出款項致該帳戶，則被告是
      否將帳戶內所餘款項提領殆盡後，再將帳戶提供予詐騙集
      團成員使用已非無疑。
（三）按一般社會生活經驗，銀行存摺、提款卡、提款密碼乃係
      個人理財之重要工具，當會妥善保管。再者，金融卡密碼
      為個人金融帳戶之保護機制，衡諸一般人使用金融帳戶提
      款之習慣，為避免遺失存摺或提款卡時，帳戶內之存款遭
      人盜領，均知應將提款卡、存摺與密碼分別存放，不至於
      將密碼記載於提款卡封套上，以防提款卡遺失時，存款遭
      盜領，故被告所稱存摺與提款卡一併遺失，密碼記載於提
      款卡封套上等情，實與常情相悖。參以詐騙集團若果利用
      他人遺失之帳戶行騙，則帳戶所有人隨時可能辦理掛失並
      補發新存摺、提款卡，詐騙集團豈有自陷於所詐得款項遭
      人提領一空之風險之理。故被告所辯，顯係卸責之詞，不
      足採信。綜上，被告將上開帳戶存摺、金融卡、密碼提供
      予他人使用，應可預見不法之徒將透過該銀行帳戶，作為
      詐騙使用，竟不違背其本意而提供其帳戶存摺、提款卡及
      密碼予他人使用，被告具有幫助詐欺之不確定故意甚明，
      其罪嫌堪予認定。
二、核被告所為，係犯刑法第30條第1 項前段、第339條第1項之
    幫助詐欺取財罪嫌。又被告幫助犯罪集團為詐欺取財犯行，
    為幫助犯，請按正犯之刑減輕之。至報告意旨認被告所為係
    涉犯刑法第339條之2不正利用付款設備詐欺及違反洗錢防制
    法罪嫌，惟刑法第339條之2所稱之不正方法，係指違反自動
    付款設備之設置目的，而與詐欺之方式相類似者而言，查詐
    欺集團成員係直接對被害人乙○○施用詐術，使其匯款至被
    告所開立之帳戶，並非使用違反自動付款設備設置目的之方
    法而取得財物，故被告所為顯與刑法第339條之2構成要件不
    符；又刑法第339條第1項之詐欺取財罪，並非洗錢防制法第
    3 條所稱之重大犯罪，故而對於普通詐欺取財犯罪所得加以
    掩飾或隱匿等，尚不足以構成洗錢防制法所處罰之洗錢犯罪
    行為，報告意旨容有誤會，併此敘明。
三、依刑事訴訟法第451 條第1 項聲請逕以簡易判決處刑。
    此    致
臺灣板橋地方法院
中    華    民    國    97    年    7     月    18    日
                              檢察官   甲 ○ ○
本件正本證明與原本無異
附錄本案所犯法條全文：
中華民國刑法第30條（幫助犯及其處罰）
幫助他人實行犯罪行為者，為幫助犯。雖他人不知幫助之情者，
亦同。
幫助犯之處罰，得按正犯之刑減輕之。
中華民國刑法第339條（普通詐欺罪）
意圖為自己或第三人不法之所有，以詐術使人將本人或第三人之
物交付者，處 5 年以下有期徒刑、拘役或科或併科 1 千元以下
罰金。
以前項方法得財產上不法之利益或使第三人得之者，亦同。
前二項之未遂犯罰之。


司法院資訊處製作；財團法人民間司法改革基金會備份。
